【裁判字號】    99,交聲,634
【裁判日期】    990531
【裁判案由】    違反道路交通管理處罰條例聲明異議
【裁判全文】
臺灣士林地方法院交通事件裁定         99年度交聲字第634號
    原處分機關  臺北市交通事件裁決所
    異  議  人
    即受處分人  甲○○
上列異議人即受處分人因違反道路交通管理處罰條例案件，對於
臺北市交通事件裁決所於民國99年8 月10日所為之處分（原處分
案號：北市裁催字第裁22-CG0000000號）聲明異議，本院裁定如
下：
    主  文
異議駁回。
    理  由
一、按道路交通管理處罰條例所稱之汽車，包括機器腳踏車，道
    路交通安全規則第2 條第1 項第1 款定有明文，次按汽車駕
    駛人，爭道行駛而有機器腳踏車不在規定車道行駛之情形者
    ，處新臺幣600 元以上1,800 元以下罰鍰，並記違規點數1
    點，道路交通管理處罰條例第45條第13款、同條例第63條第
    1 項第1 款亦分別定有明文。再按汽車駕駛人，未依規定行
    駛車道，當場不能或不宜攔截製單舉發者，得以非固定式科
    學儀器取得證據資料證明其行為違規，記明車輛牌照號碼、
    車型等可資辨明之資料，以汽車所有人為被通知人製單舉發
    ，道路交通管理處罰條第7 條之2 第1 項第7 款、第2 項第
    5 款、第4 項復有明定。
二、原處分意旨略以：異議人即受處分人甲○○（下稱異議人）
    騎乘其所有車號A2V-821 號重型機車（下稱系爭機車），於
    民國（下同）98年4 月13日下午1 時14分許，在臺北縣新莊
    市○○路與新泰路口（往桃園），經警依採證照片逕行舉發
    有「機器腳踏車，不在規定車道行駛」之違規，嗣受處分人
    逾越舉發通知單上所載之應到案日期（98年5 月20日）60日
    以上，仍未向原處分機關提出申訴，經原處分機關於98年8
    月10日逕行裁決，認受處分人有上開違規行為而依前揭道路
    交通管理處罰條例第45條第13款及違反道路交通管理事件統
    一裁罰基準表等規定，裁處受處分人1,800 元罰鍰，並依同
    條例第63條第1 項第1 款規定，併記違規點數1 點。
三、異議意旨略以：伊本人係於98年8 月18日始收到原處分機關
    之交通事件裁決書，然於98年8 月18日之前均未收到原舉發
    機關所為之舉發通知單，怎可以稱該通知單已送達於本人，
    而原處分機關逕因伊逾應到案日60日以上，而依最高額裁處
    罰鍰1,800 元，伊認為不合情理，況且伊如有收到交通違規
    罰單，必於期限內繳納，有前次相似違規情節之繳納收據可
    證，伊為此不服，爰依法聲明異議云云。
四、經查：
  (一)本件異議人於上開時間，騎乘系爭機車行駛在新莊市○○路
    與新泰路口之「禁行機車」車道之事實，為異議人所不爭執
    ，有採證照片2 幀附卷可稽（本院卷第10頁），且依上開採
    證照片顯示，系爭機車行駛之車道上，有黃色變體「禁」之
    字樣標線於地面，又該路段為同向雙車道，照片可見有雙白
    實線用以區○○○○道與左側車道，係為禁止同向左右車道
    之車輛於接近路口時，相互變換車道而影響交通秩序與公共
    安全，是異議人有機器腳踏車不在規定車道行駛之違規事實
    ，應堪認定，復有臺北縣政府警察局逕行舉發之違反道路交
    通管理事件通知單（北縣警交字第CG0000000 號）1 紙在卷
    可參（本院卷第9 頁）。
  (二)次按違反道路交通管理事件，有關文書送達之程序，依行政
    程序法之規定，違反道路交通管理事件統一裁罰基準及處理
    細則第5 條定有明文；又送達，於應受送達人之住居所、事
    務所或營業所為之；於送達處所不獲會晤應受送達人時，得
    將文書付與有辨別事理能力之同居人、受僱人或應送達處所
    之接收郵件人員；送達，不能依前二條規定為之者，得將文
    書寄存送達地之地方自治或警察機關，並作送達通知書兩份
    ，一份黏貼於應受送達人住居所、事務所、營業所或其就業
    處所門首，另一份交由鄰居轉交或置於該送達處所信箱或其
    他適當位置，以為送達，前項情形，由郵政機關為送達者，
    得將文書寄存於送達地之郵政機關，行政程序法第72條第1
    項前段、第73條第1 項、第74條第1 項、第2 項分別定有明
    文。本件原舉發機關臺北縣政府警察局交通警察大隊於98年
    4 月20日掣發舉發通知單，即於98年4 月20日將舉發通知單
    以大宗掛號郵件郵寄至受處分人之戶籍地即「臺北市○○區
    ○○里○○街117 巷8 弄2 號4 樓」，並於同年4 月23日郵
    件送達因無人招領，而於同日寄存異議人戶籍所在地之管轄
    郵局，有臺北市政府警察局交通警察大隊98年9 月2 日北縣
    警交字第098012671 號函及所附之送達證書影本在卷可稽（
    本院卷第16至17頁），足證本件舉發通知單因寄存送達而生
    合法送達之效力，並生舉發違規之效力。
  (三)雖異議人仍執前詞置辯，惟查異議人陳報狀所載之戶籍址與
    上開文書之送達址均為同一地址，且係以「彭子牧」為該處
    之收受送達人，可見異議人之戶籍址並非單獨居住、無人活
    動之空屋，是以相關行政文書以該址為合法送達處所，尚無
    違誤，然現代人活動頻繁，非時常久處於家，但郵務文書之
    內容均與異議人之日常生活屬高度相關事項，亦影響其行使
    權利或負擔義務之期間，如行政機關就行政文書之送達不可
    歸責，且均依法定程序為之，並就無人領取時寄存送達已代
    替通知，自應由異議人負有較高的注意及收受義務，即不得
    因其漏未發現或疏於領受，而於行政機關事後更為侵益處分
    之裁量時，即據以之為免責事由；縱異議人辯稱其與家人於
    98 年4月13日至99年4 月12日之間並未收到郵局的任何通知
    等情屬實，惟本案舉發單位與原處分機關之處分均已按法定
    程序送達，且以寄存送達方式代為通知，查其立法意旨係為
    提升行政效率之公共利益而採取之替代程序，除異議人確因
    無法得知或未獲通知，而能提出客觀上有利之積極事證，足
    以影響法院之心證判斷時，均難謂原舉發單位其舉發通知之
    送達效力不符正當法律程序之要求。另異議人辯稱其有交通
    違規罰單後必定依法繳交罰款，並不會故意拖延云云，然異
    議人違規情節明確已如前述，其主張前次違規必按時繳納罰
    鍰之事實，與本案據以裁罰之事實兩者均非同一，原處分機
    關就「個案」情形為合目的性之裁量，依法行政自難為比附
    援引而加以適用。
  (四)本件舉發通知單既已合法送達異議人，異議人未依規定自動
    繳納罰鍰及到案聽候裁決，原處分機關以異議人逾應到案日
    期60日以上，依違反道路交通管理處罰條例第45條第13款、
    違反道路交通管理事件統一裁罰基準及處理細則逕行裁處受
    處分人最高罰鍰1,800 元，洵屬有據，是異議人前揭所辯，
    尚無足採。
五、綜上所述，本件違規事證明確，原處分機關為首揭裁罰及記
    點處分，核無違誤，本件異議為無理由，應予駁回。
據上論斷，應依道路交通案件處理辦法第19條，裁定如主文。
中    華    民    國    99    年    5     月    31    日
                  交通法庭法  官  李育仁
以上正本證明與原本無異。
如不服本裁定應於送達後5日內向本院提出抗告狀。
                          書記官  張茹茵
中    華    民    國    99    年    5     月    31    日

司法院資訊處製作；財團法人民間司法改革基金會備份。
